臺灣臺北地方法院小額民事判決
111年度北小字第252號
原      告  梁崇民  
被      告  吳正己  
訴訟代理人  陳明暉律師
上列當事人間請求損害賠償事件，本院於民國言詞111年2月23日
辯論終結，判決如下：
    主  文
原告之訴駁回。
訴訟費用新臺幣1,000元由原告負擔。
    事實及理由
一、程序部分：按訴狀送達後，原告不得將原訴變更或追加他訴
    ，但擴張或減縮應受判決事項之聲明者，不在此限，民事訴
    訟法第255條第1項第3款定有明文。查原告原起訴聲明為：
    被告應回復原狀並賠償原告新臺幣（下同）100,000元、自
    違失之日起計算至清償日止按年息5％利息，有起訴狀可稽（
    見本院卷第11頁），嗣變更起訴聲明為：被告應給付原告10
    0,000元，及自起訴狀繕本送達翌日起至清償日止，按週年
    利率5%計算之利息(見本院卷第149頁)，核屬應受判決事項
    聲明之減縮，依上開規定，應予准許。
二、原告主張略稱：被告於民國108年間擔任臺灣師範大學（下
    簡稱臺師大）兼任教授，被告基於強制解聘犯意，未釐清法
    律事實，罔顧國家機密保護法，違反教育部密件30年解密，
    任由人事室變造「教育部不適任教育人員」原始電磁紀錄，
    觸犯刑責，以臺師大國社院字第1091001688號函解聘原告，
    原告未騷擾任何人，臺師大無論時間空間均無管轄權，109
    年4月27日申訴評議委員會違法，出席人數未為過半，被告
    違失導致原告罔失教授身分地位，解聘等於人格死刑，偽造
    解聘先行，使原告枉失教授身分、地位、榮譽(人格法益)、
    課程、學生(講學權)、薪資、勞健保，並使其女兒枉失教育
    資源，請求賠償10萬元，為此，提起本件訴訟等語，並聲明
    ：被告應給付原告100,000元，及自起訴狀繕本送達翌日起
    至清償日止，按週年利率5%計算之利息。
三、被告則略以：
㈠原告本受聘為訴外人臺師大國際與社會科學學院歐洲文化與觀
  光研究所兼任教師，聘期自108年8月1日至109年7月31日，臺
  師大並於109年1月22日發函通知原告自即日起終止聘任為兼任
  教師。原告因不服臺師大上開終止聘任兼任教師之決定，已於
  109年7月7日向臺師大提起民事訴訟，請求確認其與臺師大間
  聘僱關係存在及給付薪資、名譽受損之慰撫金等，並經本院勞
  動法庭於109年11月24日以109年度勞簡字第146號民事簡易判
  決諭知駁回原告之訴。經原告上訴於110年8月24日以110年度
  勞簡上字第2號民事判決諭知駁回上訴確定。被告為臺師大之
  校長，有關教師之聘任、解聘相關作業，基於分層授權，由各
  系所主管及承辦人員依相關程序辦理，亦不可能指示相關單位
  或人員違法行事，原告起訴指控情形，均與事實不合。
㈡原告起訴主張被告強制解聘犯意，未釐清法律事實，罔顧國家
  機密保護法，任由人事室變造「教育部不適任教育人員」原始
  電磁紀錄，使原告枉失教授身分、地位、榮譽(人格法益)、課
  程、學生(講學權)、薪資、勞健保，並使其女兒枉失教育資原
  ，請求賠償10萬元云云。然：
⒈有關臺師大終止原告聘約之合法性業經判決確定：
　原告前於輔仁大學擔任「專任教師」，經輔仁大學性別平等教
  育委員會調查審議，認定原告對於學生有性騷擾行為且情節重
  大，依103年1月8日修正教師法第14條第1項第9款規定決議解
  聘，並依教師法第14條第4項及該校教師評審委員會決議，於1
  06年3月16日通報教育部在案。依106年5月3日修正之「專科以
  上學校兼任教師聘任辦法」第5條第3項前段規定，「有第1項
  第1款至第13款情形者，各級學校均不得聘任為兼任教師，已
  聘任者，學校應終止聘約」，故臺師大於得知原告有教師法第
  14條第1項第9款規定情形，即依程序予以終止聘約，並無違誤
  。
⒉原告指訴被告罔顧國家機密保護法，任由人事室變造「教育部
  不適任教育人員」原始電磁紀錄，但依「不適任教育人員之通
  報資訊蒐集及查詢處理利用辦法」第4條第2項後段規定「…學
  校、機構指定專人辦理查詢作業；其作業程序，應符合個人資
  料保護法規之規定」，而臺師大依上開規定指定專責人員即人
  事室行政人員吳國維處理查詢作業，全國不適任教育人員通報
  查詢系統，為教育部所建立(參上開辦法第4條第1項前段)，非
  被告或專責人員所得變造，而原告被列為不適任教育人員，亦
  有教育部109年9月18日函覆鈞院並檢附回復表及記載原告違反
  教師法第14條第1項第9款規定，經調查有性騷擾或性霸凌行為
  ，且情節重大，而被登載於不適任教育人員資料庫之不適任教
  師名單等語足證。又原告前以臺師大專責人員吳國維偽造教育
  部不適任人員查詢系統資料而提出告訴，亦經臺灣臺北地方檢
  察署檢察官109年度偵字第16805號為不起訴處分在案，故原告
  再指摘被告罔顧法律，任由人事室變造「教育部不適任教育人
  員」原始電磁紀錄，為無理由等語，資為抗辯。
㈢並聲明：請駁回原告之訴。
四、本院得心證之理由：
㈠按因故意或過失，不法侵害他人之權利者，負損害賠償責任。
  故意以背於善良風俗之方法，加損害於他人者亦同；不法侵害
  他人之身體、健康、名譽、自由、信用、隱私、貞操，或不法
  侵害其他人格法益而情節重大者，被害人雖非財產上之損害，
  亦得請求賠償相當之金額，此民法第184條第1項、第195條第1
  項前段分別定有明文。又民法第184條第1項前段規定，侵權行
  為之成立，須行為人因故意過失不法侵害他人權利，亦即行為
  人須具備歸責性、違法性，並不法行為與損害間有因果關係，
  始能成立，且主張侵權行為損害賠償請求權之人，對於侵權行
  為之成立要件應負舉證責任。
㈡觀之原告主張被告有違失事實主要為其基於強制解聘犯意、未
  釐清法律事實、罔顧國家機密保護法任由人事室變造「教育部
  不適任教育人員」原始電磁紀錄，以臺師大國社院字第109100
  1688號函解聘原告，且於109年4月27日申訴評議委員會出席人
  數未過半違法，應負侵權行為損害賠償責任云云。查原告遭臺
  師大於109年1月22日師大國社院字第1091001688號函終止聘任
  兼任教師，有該函文在卷可按（見本院卷第117頁），自為真
  實，然由該函文即知此非被告一人可得決之，乃因教育部通報
  臺師大原告列為不適任教育人員，臺師大乃以歐洲文化與觀光
  研究所所教評會議、國際與社會科學學院臨時院教評會議審議
  通過，無從可認乃被告有何未釐清法律事實、罔顧機密保護而
  強制解聘情事可言。且原告主張被告因此有侵權行為，既為被
  告所否認，原告應就被告行為構成侵權行為之成立要件，負舉
  證之責，然原告就此未舉證以實其說，所言並無實據，其主張
  本難採認。
㈢徵以，被告抗辯臺師大終止原告聘約之合法性業經判決確定，
　且本件並無所謂由變造教育部不適任教育人員原始電磁紀錄情
  形，臺師大係依「不適任教育人員之通報資訊蒐集及查詢處理
  利用辦法」第4條第2項後段規定，指定專責人員即人事室行政
  人員吳國維處理查詢作業，該全國不適任教育人員通報查詢系
  統為教育部所建立，亦非被告所得變造等情，業經被告提出臺
  師大聘書、臺師大109年1月22日函、本院109年度勞簡字第146
  號民事簡易判決書影本、110年度勞簡上字第2號民事判決書影
  本、不適任教育人員之通報資訊蒐集及查詢處理利用辦法、教
  育部109年9月18日書函暨回復表影本、109年度偵字第16805號
  為不起訴處分書影本等件（見本院卷第115至145頁）為證，並
  非無據。按兼任教師有下列情形之一者，學校應終止聘約：…
  九、經學校性別平等教育委員會或依法組成之相關委員會調查
  確認有性騷擾或性霸凌行為，且情節重大；有第一項第一款至
  第十三款情形者，各級學校均不得聘任為兼任教師，已聘任者
  ，學校應終止聘約，此亦為106年5月3日修正之專科以上學校
  兼任教師聘任辦法第5條第1項第9款、第3項明文。而原告斯時
  被列為不適任教育人員，有被告提出之教育部109年9月18日於
  另案函覆暨檢附回復表記載：原告違反教師法第14條第1項第9
  款規定，經調查有性騷擾或性霸凌行為，且情節重大，而被登
  載於不適任教育人員資料庫之不適任教師名單等語（見本院卷
  第137至139頁）可按，堪認原告遭臺師大終止聘任乃因被通報
  各級學校均不得聘任為兼任教師，故已聘任之學校臺師大應終
  止聘約，始有前揭109年1月22日師大國社院字第1091001688號
  函終止聘任原告之情形。
  原告前以臺師大偽造教育部不適任人員查詢系統資料而提出告
  訴，亦經臺灣臺北地方檢察署檢察官109年度偵字第16805號以
  ：原告告訴為其個人臆測，訴外人吳國維查得原告係不適任教
  師合於法律規範且難認有竄改資料行為等語（見本院卷第143
  頁），而為不起訴處分在案，則原告本件再指被告任由人事室
  變造教育部不適任教育人員原始電磁紀錄云云，顯然無所本，
  自無理由。又臺師大係依108年12月30日歐洲文化與觀光研究
  所108學年度第4次所教評會議及109年1月6日國際與社會科學
  學院108學年度第2次臨時院教評會議審議通過終止聘任原告為
  國際與社會科學學院歐洲文化與觀光研究所兼任教授，符合系
  爭聘任辦法第5條第3項之規定，臺師大終止聘任原告為兼任教
  授，核無違誤，本院110年度勞簡上字第2號確定判決，認臺師
  大終止與原告之聘約合法（見本院卷第125至127頁），亦同此
  認定。被告未參與前述教評會、亦未參與臺師大教師申訴評議
  委員會第73次會議，原告固質疑前述會議出席未過半云云，然
  亦難認與被告有涉，原告徒憑以此認為被告基於解聘犯意，未
  釐清法律事實，罔顧國家機密保護法而以發函解聘原告，使原
  告枉失教授身分、地位、榮譽、課程、學生、薪資、勞健保並
  使其女兒枉失教育資源，難認有理由。
五、綜上所述，原告依民法侵權行為請求權提起本訴，請求被告
    給付100,000元，及自起訴狀繕本送達翌日起至清償日止，
    按週年利率5%計算之利息，為無理由，應予駁回。
六、本件事證已臻明確，兩造其餘攻擊防禦方法及證據，核與判
    決之結果，不生影響，爰不一一論列，併此敘明。
七、訴訟費用負擔之依據：民事訴訟法第78條。按適用小額訴訟
    程序事件法院為訴訟費用之裁判時，應確定其費用額，民事
    訴訟法第436條之19定有明文，爰依後附計算書確定本件訴
    訟費用額如主文第2項所示。
中　　華　　民　　國　　111 　年　　3 　　月　　16　　日
                  臺北簡易庭    法　官 　 徐千惠
以上正本係照原本作成。
如不服本判決，須以違背法令為理由，應於判決送達後20日內向
本庭提出上訴狀（須按他造當事人之人數附繕本）。如委任律師
提起上訴者，應一併繳納上訴審裁判費。
中　　華　　民　　國　　111 　年　　3 　　月　　16　　日
　　　　　　　　　　　　　　　　書記官　　蘇冠璇
訴訟費用計算書
項        目             金   額（新臺幣）        備  註
第一審裁判費   　 　　   1,000元
合　　　　計　　　       1,000元
附錄：
一、民事訴訟法第436條之24第2項：　　
　　對於小額程序之第一審裁判上訴或抗告，非以其違背法令為
    理由，不得為之。
二、民事訴訟法第436條之25：　　
　　上訴狀內應記載上訴理由，表明下列各款事項：
    ㈠原判決所違背之法令及其具體內容。
    ㈡依訴訟資料可認為原判決有違背法令之具體事實。